【裁判字號】    95,訴,453
【裁判日期】    951003
【裁判案由】    損害賠償
【裁判全文】
臺灣新竹地方法院民事判決               95年度訴字第453號
原      告  華聯交通運輸有限公司
法定代理人  乙○○
訴訟代理人  甲○○
被      告  丙○○
訴訟代理人  林思銘律師
複代 理 人  林美君
上列當事人間損害賠償事件，本院於民國95年9月19日言詞辯論
終結，判決如下：
    主      文
原告之訴及假執行之聲請均駁回。
訴訟費用由原告負擔。
    事實及理由
一、原告起訴主張：
（一）緣被告前係原告之員工，於民國（下同）92年12月27日執
      行原告所派遣之職務時，駕駛原告所有之車號NM-830號大
      貨車至台南地區取貨，車上並有貨款新臺幣（下同）201,
      421元，於同年12月29日卻因被告之疏忽，致原告所有之
      上開車輛失竊。被告起初對原告謊稱已將車輛開回，但幾
      經原告查詢，被告方透露車輛遭竊一事，並將報案之相關
      資料交給原告。但被告卻於95年3月30日離職，一直未就
      其履行職務所造成原告之損害為賠償，總計被告造成原告
      之損害額為2,401,421元（遺失車輛之價額為2,200,000元
      、貨款201,421元）。
（二）按民法第227條規定：「因可歸責於債務人之事由，致為
      不完全給付者，債權人得依關於給付遲延或給付不能之規
      定行使其權利。因不完全給付而生前項以外之損害者，債
      權人並得請求賠償。」今被告於受僱期間，本應盡其注意
      義務，竟疏於注意，致生原告上開損害，依前揭法條規定
      ，被告自應負損害賠償責任。為此聲明：被告應給付原告
      2,401,421元及自支付命令送達翌日起至清償日止，按年
      息百分之五計算之利息；原告願供擔保，請准宣告假執行
      。
二、被告則以：
（一）原告所述並非事實，蓋以被告受僱於原告擔任駕駛員，於
      92 年12月27日受原告指示駕駛車號NM-830號大貨車至台
      南地區取貨，於當日晚上八時許即返回公司，並將車子停
      在公司所規定停放之停車場內，鑰匙則放在小公事包提袋
      裡放在公司指定之抽屜內，是被告之行為完全符合公司規
      定之流程。而隔日（28日）為星期日公司未上班，29日一
      大早被告到公司發覺車子已不在停車場，被告立即以電話
      向人在大陸的公司負責人乙○○報告，由乙○○指示會計
      張小姐至新埔分局寶石派出所報案，警察到現場搜證，請
      會計把公司的戶外監視器錄影帶拿出來，才發覺因老板的
      疏忽，根本就沒放錄影帶。原告指稱被告謊稱已將車輛開
      回，幾經其查詢才透露車輛遭竊，顯與事實不符。而該車
      輛失竊報案後，公司負責人乙○○由大陸回台灣，即有擄
      車勒贖集團打電話至公司要求付款回贖，被告還告知老板
      不要匯款遭騙，但原告負責人還是匯款。匯款後車輛仍未
      回贖，公司負責人才向警方報案求助，但後來仍無消息，
      會計張小姐亦知此情，可證系爭車輛確實係放在公司停車
      場被竊。
（二）次查，系爭車輛被竊，被告實無疏失可言。蓋被告已依公
      司規定將車輛停放在公司停車場內，且已將存放鑰匙之小
      手提公事包也放在公司指定歸位之抽屜內（該手提公事包
      並未失竊），是公司車輛遭竊，實係因原告公司保全做得
      不週全所致。申言之，原告公司雖有監視器卻疏忽未放錄
      影帶，此外停車場並未做任何保全措施。蓋以被告已履行
      司機應盡之義務將車停在停車場，即不再負保管責任。是
      以自92年12月27日車輛失竊後，至被告95年3月30日離職
      ，原告均不敢向被告主張被告有過失。嗣因被告請辭，引
      其不滿，才提出不實指述等語，資為抗辯。並聲明：原告
      之訴駁回；如受不利判決，願供擔保請准宣告免為假執行
      。
三、本院之判斷：
（一）原告主張被告前受僱於原告擔任大貨車司機，於92年12月
      27日駕駛原告所有之車號NM-830號大貨車至台南地區取貨
      ，車上並有貨物值201,421元，嗣該車連同貨物於同年12
      月29日報案失竊等情，為被告所不爭，並有車輛遺失證明
      單一紙附卷可稽，堪信為真。原告又主張兩造間有僱傭關
      係，被告未盡其注意義務，係因可歸責於被告之事由為不
      完全給付致車輛遭竊，使原告受有損害，被告應賠償該車
      及貨物失竊之損失等情，則為被告所否認，並以前開情詞
      置辯。是以本件爭點在於：被告依僱傭契約是否應就系爭
      大貨車之失竊負賠償責任？經查：
  １、按稱僱傭者，謂當事人約定，一方於一定或不定之期限內
      為他方服勞務，他方給付報酬之契約；因可歸責於債務人
      之事由，致為不完全給付者，債權人得依關於給付遲延或
      給付不能之規定行使其權利；因不完全給付而生前項以外
      之損害者，債權人並得請求賠償，民法第482條、第227條
      第1項、第2項分別定有明文。又「僱傭契約依上開法文規
      定，係以約定受僱人於一定或不定之期限內，為僱用人服
      勞務，僱用人給與報酬為其成立要件。就此項成立要件言
      之，僱傭契約在受僱人一方，僅止於約定為僱用人供給一
      定之勞務，即除供給一定勞務之外，並無其他目的，在僱
      用人一方，亦僅約定對於受僱人一定勞務之供給而與以報
      酬，最高法院45年度台上字第1619號亦著有判例。本件原
      告主張兩造間有僱傭關係，被告於92年12月27日駕駛其所
      有之車號NM-830號大貨車至台南地區取貨，因未盡其注意
      義務，致前開大貨車及車上貨物一併失竊，有給付不能或
      不完全給付等情，為被告否認，辯稱伊於92年12月27月日
      當天晚上8時許即載貨返回公司，並依公司規定將車輛停
      放在公司停車場內，且將存放鑰匙之小手提公事包放在公
      司指定歸位之抽屜，系爭車輛遭竊，係因原告公司保全做
      得不週全所致等語，則依民事訴訟法第277條規定，原告
      就被告履行勞務給付時，有何可歸責之事由致為不完全給
      付，導致其所有之系爭大貨車失竊而受有損害，應負舉證
      責任。
  ２、按僱傭契約在受僱人一方，僅止於約定為僱用人供給一定
      之勞務，即除供給一定勞務之外，並無其他目的，在僱用
      人一方，亦僅約定對於受僱人一定勞務之供給而與以報酬
      ，已如前述。本件兩造間之僱傭契約，被告之主要給付義
      務係為原告服駕駛、裝卸、運送貨物之勞務，另就其工作
      範圍內持有使用之物品、工具、車輛等，負保管返還之附
      隨義務。原告雖主張被告疏未注意，致被告駕駛之系爭大
      貨車遭人竊取，惟未能舉證證明系爭大貨車係在被告保管
      中遭人竊取，及被告有何可歸責事由存在，且原告訴訟代
      理人即原告公司會計甲○○自承：「（公司所有NM-830號
      大貨車遺失時，是否你與被告一起去報案的？）是」、「
      （當時情形如何？）我是星期一早上8點到公司上班，被
      告告訴我車子不見了，被告是告訴我車子是在公司不見了
      ，司機通常是星期六拉貨回來，星期一早上5點以前要出
      門送貨，而被告是說他早上要出車的時候，發現車子不見
      了」、「（公司有停車場否？）有」、「（停車場有監視
      器否？）有監視器，但那次沒有裝錄影帶」等語，足證原
      告主張被告謊稱車輛遭竊，並在原告詢問下將報案之相關
      資料交給原告云云，並非實在。參以被告報案時間係於92
      年12月29日上午10時40分，而發現失竊時間亦係記載同日
      上午5時30分，發生地點則為新竹縣新埔鎮○○里○○路
      272號原告法定代理人住處旁，有車輛遺失證明單一紙在
      卷可稽，是被告辯稱其已將車輛依規定停放在公司停車場
      ，至週一上班時才發覺車子不見等語非不可採信。
四、綜上所述，原告主張被告於受僱期間，未盡其注意義務而有
    可歸責事由，致原告所有之系爭大貨車失竊，惟未能舉證證
    明系爭大貨車係在被告保管時遭竊，是其主張尚非可採。從
    而，原告依僱傭契約及不完全給付之法律關係，訴請被告賠
    償2,401,421元及自支付命令送達翌日起至清償日止，按年
    息百分之五計算之利息，為無理由，不應准許。又原告之訴
    既經駁回，其假執行之聲請亦失所附麗，應併予駁回。
五、本件事證已臻明確，兩造其餘之攻擊防禦方法及所提之證據
    ，經審酌後認均無礙判決之結果，爰不予一一論述。
六、結論：本件原告之訴為無理由，依民事訴訟法第78條，判決
    如主文。
中    華    民    國    95    年    10    月     3    日
                  民事第二庭    法  官  楊明箴
以上正本係照原本作成
如對本判決上訴，須於判決送達後20日內向本院提出上訴狀
中    華    民    國    95    年    10    月     3    日
                                書記官  許麗汝


司法院資訊處製作；財團法人民間司法改革基金會備份。
